臺灣高等法院高雄分院刑事判決　　　　　九十年度上訴字第一四九六號
　　上訴人
　　即被告　乙○○
　　指定辯護人　本院甲設辯護人　李佩娟
右上訴人因違反毒品危害防制條例案件，不服臺灣屏東方法院九十年度訴字第二四０
號中華民國九十年八月二十日第一審判決（起訴案號：臺灣屏東地方法院檢察署九十
年度偵字第四三二號），提起上訴，本院判決如左：
      主      文
原判決撤銷。
乙○○共同連續販賣第一級毒品，累犯，處有期徒刑柒年貳月。
販賣第一級毒品所得財物新臺幣壹萬肆仟元沒收，如全部或一部不能沒收時，以其財
產抵償之。
      事      實
一、乙○○曾因違反麻醉藥品管理條案件，經臺灣南投地方法院判處有期徒刑六月確
    定，於民國八十七年八月十九日執行完畢，仍不知悛悔，復與綽號「慶仔」之同
    居男友王佳慶，共同基於販賣第一級毒品海洛因營利之概括犯意，自八十九年十
    一月上旬某日起，至同年十二月三日止，經由張家誠、明麗貞以住家電話000
    0000號及甲用電話0000000號（編號0000000號），撥打其持
    用之0000000000號、0000000000號兩支行動電話聯絡交易
    地點之方式，連續在高雄縣鳳山火車站旁及屏東縣屏東市○○路八十五號「彩虹
    大樓」轉角處之雜貨店前，以每○‧二甲克新臺幣（下同）一千元之代價，販賣
    第一級毒品海洛因予張家誠四次、販賣予明麗貞十次，每一次一小包一千元，共
    得款一萬四千元。嗣於八十九年十二月八日，張家誠、明麗貞二人因涉嫌施用第
    一級毒品遭警方調查，其二人主動供述毒品來源始查悉上情。
二、案經屏東縣警察局屏東分局移送台灣屏東地方法院檢察署檢察官偵查起訴。
      理      由
一、訊據上訴人即被告（下稱被告）乙○○矢口否認有販賣第一級毒品犯行，辯稱：
    張家誠、明麗貞是向我男友王佳慶購買毒品的，有時我有在場，但我沒有參與販
    賣行為，只是有一、二次王佳慶用衛生紙包著東西放在我身上，交易時再從我身
    上取出東西交給張家誠、明麗貞，我不知道那東西是毒品海洛因，本件與我無涉
    云云。經查：
  (一)被告乙○○於警訊、偵查、原審供稱：張家誠、明麗貞欲向我調毒品海洛因不成
   ，轉而挾怨報復誣指販毒云云（見警卷二頁、偵查卷十頁背面、一審卷三八─三
    九頁），其於本院則改稱：張家誠、明麗貞是向我男友王佳慶購買毒品的，有時
    我有在場，但我沒有參與販毒行為，只是有一、二次王佳慶用衛生紙包著東西放
    在我身上，交易時再從我身上取出東西交給張家誠、明麗貞，我不知道那東西是
    毒品海洛因，本件與我無涉云云，針對本件係張家誠、明麗貞調借毒品不成而誣
    指被告販毒，抑或王佳慶販賣之際被告僅止於在場但未參與交易各節，被告前後
    所辯不一，自屬可議。
  (二)被告乙○○確曾共同連續販賣第一級毒品海洛因之事實，迭據證人張家誠、明麗
    貞於警訊、偵查及本院指證綦詳；證人張家誠於警訊指稱：「我是於八十九年十
    一月底起向乙○○購買毒品」、「我向乙○○購買四、五次，每次新台幣一千元
    至二千元不等」、「在屏東市○○路八五號彩虹大樓旁轉角處一間雜貨店前交易
    」等語（見警卷四頁）；張家誠於偵查中進而指稱：「她（乙○○）與一名慶仔
    的男子會一起與我交易」，「我認識慶仔，他都帶她來，他兩人住在一起，打電
    話去，不是由他接，就是由乙○○所接」等語（見偵查卷十一頁背面、五二頁）
    。證人明麗貞於警訊指稱：「我向乙○○購買毒品，是從八十九年十一月初至八
    十九年十二月三日，共購買十次以上」等語（見警卷八頁）；明麗貞於偵查中指
    稱：「交易地點都在彩虹大廈及鳳山火車站附近」、「八十九年十月間約中旬時
    開始買的」等語（見偵查卷十一頁背面、第五一頁背面）；其於本院證稱：「我
    是向王佳慶買的，但買時乙○○也有在場，他們如果一起來時東西是放在乙○○
    身上，由乙○○交給我們，我們要買時是向王佳慶電話聯絡，他們有時一起來，
    有時是叫乙○○送貨過來，我們有時買一、二千元，有時買六千、七千元，從來
    沒有單獨向乙○○買過，都是跟王佳慶聯絡，交貨時有時他們一起來交貨，有時
    王佳慶叫乙○○送來」等語（見本院九十年十一月二日、九十年十二月二十一日
    訊問筆錄）。次查，證人張家誠、明麗貞經警方採尿送驗結果均呈嗎啡陽性反應
    ，有屏東縣衛生局屏縣衛檢六字第八九０三六七號檢驗結果通知單可稽（見一審
    卷二十頁）。再者，證人張家誠、明麗貞二人所指購毒期間，係以住處電話00
    00000號及甲用電話0000000號，撥打販毒者使用之0000000
    000號及0000000000號兩支行動電話等情，經查確有其事，有00
    00000號及0000000號通聯紀錄可憑。而上開0000000000
    號及0000000000號行動電話，確屬被告使用一節，復為被告所是認（
    見偵卷第十頁背面），其復供承有接獲張家誠、明麗貞打來之電話，惟否認係聯
    繫購毒事宜（見一審卷第三七頁至第三八頁），足見張家誠、明麗貞所指，顯非
    無稽，均得佐證渠二人指證之真實性。另參酌被告乙○○於本院抗辯稱張家誠、
    明麗貞係向其男友王佳慶購買毒品的，只是有一、二次王佳慶用衛生紙包著東西
    放在其身上，交易時再從其身上取出東西交給張家誠、明麗貞，其不知那東西是
    毒品海洛因云云，惟查，被告乙○○有多次施用毒品前科，目前仍因觸犯毒品危
    害防制條例案件，經法院裁定觀察勒戒中，有臺灣高等法院被告全國前案紀錄表
    可按，揆之常情，被告豈有不知毒品為何物之理！被告乙○○於偵查中自承使用
    0000000000號及0000000000號聯絡販毒之行動電話，於本
    院供承「東西」（即毒品）放在其身上，交易時再從其身上取出「東西」交給張
    家誠、明麗貞，顯已分擔販賣毒品行為無疑，益證證人張家誠、明麗貞之指證與
    事實相符，應可採信。
  (三)按證人之陳述有部分前後不符，或相互間有所歧異時，究竟何者為可採，法院仍
    得本其自由心證予以斟酌，非謂一有不符或矛盾，即應認其全部均為不可採信，
    證人之證言，有時亦有渲染之可能，然其基本事實之陳述，若果與真實性無礙時
    ，則仍非不得予以採信，此有最高法院七十四年度台上字第一五九九號判例意旨
    足資參照。被告乙○○共同連續販賣第一級毒品海洛因予張家誠、明麗貞等人，
    迭據上開證人指證綦詳，已如前述。雖證人明麗貞於警訊、偵查及本院，證稱向
    被告乙○○購買第一級毒品海洛因之交易過程，其於警訊證稱向被告購買毒品之
    時間為「八十九年十一月初至八十九年十二月三日」；嗣於偵查中證稱向被告購
    買毒品之時間「八十九年十月中旬起」。本院查，證人明麗貞使用之住處電話0
    000000號及甲用電話0000000號，與被告乙○○所使用之行動電話
    0000000000號及0000000000號之通聯紀錄觀之，並無八十
    九年十月中旬之通聯紀錄，從而被告乙○○販賣毒品之時間應係「八十九年十一
    月初至八十九年十二月三日」。至於證人張家誠、明麗貞證稱購毒金額，或一、
    二千元不等，或稱有時買一、二千元，有時買六、七千元，購毒次數，證人張家
    誠稱「四、五次」，證人明麗貞稱「十次以上」，其等所供略有歧異之處，本乎
    最有利於被告之原則，被告販毒金額採認為「每次一千元」，販毒次數，證人張
    家誠部分認定為「四次」，證人明麗貞部分認定為「十次」，證人張家誠、明麗
    貞證述有關購買毒品之金額、時間、次數及地點，前後供述雖有些許歧異之處，
    而有瑕疵，惟上開證人供述被告被告乙○○連續販賣第一級毒品海洛因之基本事
    實則前後一致，並無歧異，本院自於自由心證原則，予以採認，認定被告乙○○
    確有販賣第一級毒品海洛因之犯行，非謂證人之證詞稍有不同或歧異之處，即認
    為其等全部陳述均不足採信。
  (四)按共同正犯係指共同實施犯罪行為之人，在共同意思範圍內，各自分擔犯罪行為
    之一部，相互利用他人之行為，以達其犯罪之目的，其以自己共同犯罪之意思，
    事前同謀，而由其中一部分人實行犯罪之行為者，均認為共同正犯，使之對於全
    部行為所發生之結果，負其責任而言（最高法院五十五年台上字第五二二號判決
    意旨參照）。又共同正犯之意思聯絡，不限於事前有所協議，其於行為當時，基
    於相互之認識，以共同犯罪之意思參與者，亦無礙於共同正犯之成立（最高法院
    七十三年台上字第一八八六號判例意旨參照）。本件被告乙○○與證人王佳慶事
    前同謀，並分擔犯罪行為之一部分，已如前述，依上開說明，應就全部之犯罪行
    為負共同正犯之責，殆無疑義。至於證人王佳慶於本院證稱：沒有共同販賣海洛
    因給張家誠、明麗貞云云（見本院九十年十二月二十一日訊問筆錄），顯與上開
    理由一之(二)、(三)所述各節不合，應係推卸自己刑責之飾詞，並非可採，亦不足採
    為有利被告之認定。
  (五)被告明知販賣第一級毒品予他人牟利之行為有被判處重刑之危險，且連續多次販
    賣海洛因予張家誠、明麗貞，其有營利之意圖，殆無疑義。本院縱無從查知被告
    販入毒品海洛因之進貨價格，仍無礙於販賣第一級毒品罪責之成立。又檢察官簽
    發搜索票搜索其居所，僅查扣安非他命吸食器一組（見偵查卷六五─六六頁），
    並未查扣大量第一級毒品海洛因、電子秤等分裝工具，惟被告有共同連續販賣第
    一級毒品之行為，已如前述，自不得僅因未扣押第一級毒品及電子秤等物，而遽
    認被告無販賣第一級毒品之行為。
  (六)綜上各節，足證被告上開辯解，俱非可採，罪證明確，犯行堪以認定。
二、按海洛因係屬第一級毒品，毒品危害防制條例第二條第二項第一款定有明文。被
    告乙○○販賣第一級毒品海洛因，核其所為，係犯毒品危害防制條例第四條第一
    項販賣第一級毒品罪。被告意圖販賣而持有海洛因後進而販賣，意圖販賣而持有
    海洛因之低度行為應為販賣之高度行為所吸收，不另論罪。被告乙○○與王佳慶
    間，就上開犯行，有犯意聯絡及行為分擔，為共同正犯。其先後多次販賣行為，
    手法相同，迭次為之，所犯又係相同罪名，顯係基於概括犯意反覆為之，為連續
    犯，應以一罪論。被告曾因違反麻醉藥品管理條案件，經臺灣南投地方法院判處
    有期徒刑六月確定，於八十七年八月十九日執行完畢，有臺灣屏東地方法院檢察
    署刑案資料查註紀錄表及台灣高等法院全國前案紀錄表可按，其於五年內再犯本
    件有期徒刑以上之罪，為累犯，因所犯販賣第一級毒品罪，其法定本刑為死刑或
    無期徒刑，依法均不得加重，而無期徒刑併科罰金新台幣一千萬元以下部分，依
    法加重其刑。另查販賣第一級毒品罪，其法定本刑為死刑或無期徒刑，然衡諸被
    告因一時失慮，未及深思法律後果，而罹此重典，且其係小盤毒販，販賣次數無
    多，期間不長，危害非鉅，復念其甫分娩生產等情，本件如處以最輕本刑即無期
    徒刑，毋寧過重，犯罪情節尚堪憫恕，爰依刑法第五十九條之規定，減輕其刑。
    並依法先加後減之。
三、原審予以論罪科刑，固非無見；惟查，(一)科刑之判決書對於犯罪事實必須詳加認
    定，而後於理由內明其認定犯罪事實所憑之證據，及其認定之理由，方足以論
    罪科刑。本件原判決就被告販賣第一級毒品予張家誠、明麗貞之次數、金額、數
    量均未具體認定，僅泛稱「將不詳數量之海洛因販售予張家誠及明麗貞」，有事
    實不明確之違失，自有未合；(二)本件被告販賣第一級毒品之時間為「八十九年十
    一月上旬某日起至同年十二月三日止」（詳如理由一之(三)所述），而檢察官起訴
    被告販賣第一級毒品之時間為「八十九年十一月初某日起，同年十二月六日止」
    ，而原判決認定被告犯罪時間為「八十九年十月二十四日起，同年十二月六日止
    」，非但犯罪事實認定有誤，其理由欄又未說明「八十九年十月二十四起至同年
    月三十一日止」之販賣第一級毒品之行為，為起訴效力所及，而一併審理，乃逕
    予論究，有未受請求之事項予以判決之當然違背法令情事，亦有未合；(三)毒品危
    害防制條例第四條第一項規定，販賣第一級毒品者，處死刑或無期徒刑，處無期
    徒刑者，得併科新台幣一千萬元以下罰金。本件被告乙○○係累犯，原判決僅說
    明死刑、無期徒刑部分依法不得加重，漏未說明併科罰金部分依法應加重其刑，
    自有未洽；(四)被告販賣第一級毒品所得財物並一萬四千元，原判決漏未依毒品危
    害防制條例第十九條第一項規定諭知沒收，如全部或一部不能沒收時，以其財產
    抵償之，有判決不適用法則之違背法令情事，亦有未洽。被告上訴意旨否認犯罪
    ，並指摘原判決不當，雖無理由，惟原判決既有可議，自應由本院撤銷改判。審
    酌被告有前科非刑，其販賣毒品，助長毒品氾濫，戕害國人身心健康，本不宜從
    寬量處，惟念其販毒數量不多，情節不重，販毒對象僅二人，危害尚非重大等一
    切情狀，仍如原審判處有期徒刑七年二月。販賣第一級毒品所得新台幣一萬四千
    元，依毒品危害防制條例第十九條第一項規定沒收，如全部或一部不能沒收時，
    以其財產抵償之。另被告販毒所用之0000000000號、0000000
    000號行動電話二支，主要係供被告平常對外聯繫所用，非專供販賣毒品所用
    ，且未扣案，尚無證據證明其未滅失，爰不予宣告沒收，附此明。
據上論結，應依刑事訴訟法第三百六十九條第一項前段、第三百六十四條、第二百九
十九條第一項前段、毒品危害防制條例第四條第一項、第十九條第一項、刑法第十一
條、第二十八條、第五十六條、第四十七條、第五十九條，判決如主文。
本案經檢察官彭南雄到庭執行職務。
中    華    民    國     九十一     年       一       月     十六       日
                              臺灣高等法院高雄分院刑事第二庭
                                  審判長法官  曾永宗
                                        法官  邱永貴
                                        法官  郭玫利
右正本證明與原本無異。
如不服本判決，應於判決送達後十日內向本院提出上訴狀，其未述理由者並應於提
出上訴狀後十日內向本院補提理由書（應附繕本)。
                                      書記官  張寶花
中    華    民    國     九十一     年       一       月     十七       日
附錄：本判決論罪科刑法條：
毒品危害防制條例第四條第一項：
製造、運輸、販賣第一級毒品者，處死刑或無期徒刑；處無期徒刑者，得併科新臺幣
一千萬元以下罰金。
          Ｆ
